【裁判字號】    89,上易,2143
【裁判日期】    900120
【裁判案由】    恐嚇等
【裁判全文】
臺灣高等法院高雄分院刑事判決                  八十九年度上易字第二一四三號
    上訴人
    即被告    丁○○
  選任辯護人  鍾治漢
    上訴人
    即被告    乙○○
右上訴人因傷害等案件，不服臺灣屏東地方法院八十九年度易字第四一三號中華民國
八十九年十月三日第一審判決（起訴案號：臺灣屏東地方法院檢察署八十八年度偵字
第六二三五號），提起上訴，本院判決如左：
      主      文
原判決關於丁○○、乙○○部分撤銷。
丁○○共同傷害人之身體，處罰金貳仟元，如易服勞役以參佰元折算壹日。
乙○○共同以加害生命之事，恐嚇他人致生危害於安全，累犯，處有期徒刑參月，如
易科罰金以參佰元折算壹日。
      事      實
一、丁○○早年棄家不顧，與其女友王曉琴在外姘居，致與其妻戊○○、其女丙○○
    及女婿許癸森感情不睦。因戊○○懷疑所經營之幼稚園遭丁○○檢舉違建而無法
    繼續營業，於民國（下同）八十八年六月二十六日晚上十時三十分許，戊○○、
    丙○○、許癸森一同前往屏東縣枋寮鄉○○路二十五巷四號丁○○租屋處，與丁○○理論並要求給付生活費用未果，一言不合，雙方乃發生爭執，戊○○夥同與
    之有犯意聯絡之丙○○、許癸森，共同基於傷害及毀損之犯意，以徒手或持金屬
    棍或屋內茶几，聯手毆打丁○○及其女友王曉琴與同住該處之己○○（戊○○、
    丙○○、許癸森共同傷害部分均已判刑確定）。另丁○○、王曉琴不甘示弱，二
    人基於傷害之犯意聯絡，共同徒手或持鈍器反擊毆打戊○○、丙○○（王曉琴共
    同傷害部分亦已判刑確定），致丙○○腦震盪、胸腹挫傷、左腕、左肘裂傷，戊○○腦震盪、左手中指咬傷、胸部多處挫傷及腹部多處挫傷。
二、乙○○於八十四年間曾犯麻醉藥品管理條例案件，經台灣屏東地方法院判處有期
    徒刑三月確定，於八十四年十月十一日執行完畢，仍不知悔改。因丁○○前開傷
    勢經送屏東縣枋寮醫院住院治療，八十八年六月二十九日凌晨零時三十分許，乙○○竟夥同許癸森及陳俊魁、林俊雄與另四外不詳姓名之男子，共同基於恐嚇之
    犯意聯絡，一起前往枋寮醫院八○八號病房，向丁○○揚言恐嚇稱：「你如果告
    訴，就要剁你手腳，要不然就五百萬元解決」等語，致丁○○心生畏懼，足生危
    害於其安全。
三、案經戊○○、丙○○及丁○○分別訴由屏東縣警察局枋寮分局移送臺灣屏東地方
    法院檢察署檢察官偵查起訴。
      理      由
一、訊之上訴人丁○○否認傷害，辯稱：戊○○與丙○○因聯手合力阻擋王曉琴並發
    生拉扯才受傷，並非係我出手打傷，我被人侵入住處打成重傷，我沒有反手打人
    云云。惟查：右揭傷害之事實，已據告訴人戊○○、丙○○於警訊及偵查中指訴
    歷歷，復有告訴人戊○○、丙○○提出之診斷證明書各一紙在卷可稽，上訴人丁○○係丙○○之父親，又係戊○○之配偶，若非動手傷人，丙○○、戊○○斷不
    可能誣陷伊。又証人己○○於本院審理時雖陳稱：當時有幾個人衝進來，就去打
    丁○○，丁○○都沒有還手，他一直都在保護頭部，當時王曉琴就向丁○○喊說
    你為何不還手，就有另二個女人去跟王曉琴拉扯、打架等語，惟該証人己○○於
    原審陳稱：「（問：案發當天丙○○、戊○○到你們承租的地方，有何動作﹖）
    答：丙○○沒有打丁○○，只有罵他，戊○○與丙○○有抓王曉琴頭部，並將她
    的臉抓傷」「（問：當天陳俊魁有無進入屋內﹖）答：他沒有進去，當時外面有
    很多人，我看不清楚」等語（見原審卷第一五三頁），己○○於原審並未說『當
    時有幾個人衝進來』，甚且說『陳俊魁他沒有進去，當時外面有很多人，我看不
    清楚』，此與其於本院審理時所說『當時有幾個人衝進來，就去打丁○○』之陳
    述不符，則己○○於本院審理時之陳述，應係嗣後迴護之詞，尚難採信。又既稱
    「當時外面有很多人」，應僅止上訴人丁○○一家人在屋內打架，原審亦同此認
    定。至証人即共同被告王曉琴雖稱：「丁○○當時被打，他並沒有辦法還手，我
    有喊他為何不還手，後來就有一對母女衝過來打我」等語，惟查証人王曉琴係上
    訴人丁○○之同居人，其証詞難免偏頗，亦難採信。上訴人丁○○與其妻、女、
    女婿一言不合，引起打架，其同居人王曉琴也加入戰局（王曉琴共同傷害部分已
    判刑確定），則上訴人丁○○焉有不還手之理，且告訴人戊○○、丙○○之傷勢
    也非輕，應非其同居人王曉琴一人所造成，應認上訴人丁○○確有參與傷害情事
    ，上訴人丁○○所辯係卸責之詞，不足採信，其共同傷害犯行已堪認定。
二、訊之上訴人乙○○矢口否認恐嚇丁○○，辯稱：沒有恐嚇丁○○云云。惟查：上
    訴人乙○○夥同被告許癸森、林俊雄、陳俊魁在枋寮醫院恐嚇丁○○一事，業據
    告訴人丁○○於警偵訊中指訴甚明，證人甲○○亦在原審陳稱：當時有四位男子
    進入醫院並恐嚇他（指丁○○）要拿出五百萬元來解決這件事等語（參見八十九
    年五月十五日原審審理筆錄），而上訴人乙○○與共同被告許癸森四人於警訊中
    雖辯稱前往醫院係探視戊○○、丙○○，惟參以當時業已深夜，上訴人乙○○夥
    同共同被告許癸森帶同多名男子前往醫院探視病人，此顯有悖常理，自不足採上
    訴人乙○○恐嚇之犯行亦堪認定。
三、核上訴人丁○○所為，係犯刑法第二百七十七條第一項之傷害罪。上訴人乙○○
    恐嚇丁○○部分，係犯同法第三百零五條之恐嚇危害安全罪。上訴人丁○○、王
    曉琴共同反手毆打告訴人戊○○、丙○○；上訴人乙○○夥同許癸森、陳俊魁、
    林俊雄一起到醫院恐嚇丁○○，互有犯意之聯絡及行為之分擔，各均為共同正犯
    。又上訴人丁○○與王曉琴一共同行為毆打告訴人戊○○、丙○○二人，係一共
    同行為同時觸犯數罪名，為想像競合犯，應從一重處斷。上訴人乙○○於八十四
    年間曾犯麻醉藥品管理條例案件，經台灣屏東地方法院判處有期徒刑三月確定，
    於八十四年十月十一日執行完畢之事實，有台灣高等法院被告全國前案紀錄表附
    卷可稽，其於五年內再犯有期徒刑以上刑之本罪，應依累犯規定加重其刑。
四、原審予以論科，固非無見，惟查刑法第四十一條易科罰金之折算標準條件已有修
    正，而應適用新法，原判決未及比較適用新法諭知易科罰金之折算標準，容有未
    洽；又上訴人丁○○係一共同行為傷害告訴人戊○○、丙○○二人，原審未論以
    想像競合犯，亦有未洽；上訴人乙○○部分未述科刑具體審酌情形，均有未洽
    ，上訴人丁○○、乙○○上訴否認犯罪，指摘原判決不當，固均無足取，惟原判
    決既有上述可議，自應由本院將原判決撤銷改判。審酌上訴人丁○○因細故與妻
    、女打架，雙方均有受傷，又同屬家人，告訴人戊○○、丙○○原審僅處罰金刑
    ；上訴人乙○○有前科，素行不佳，其到醫院恐嚇他人，事後又飾詞爭辯毫無悔
    意等一切情狀，爰分別量處如主文所示之刑，並分別諭知易服勞役、易科罰金之
    折算標準。
據上論結，應依刑事訴訟法第三百六十九條第一項前段、第三百六十四條、第二百九
十九條第一項前段，刑法第二十八條、第二百七十七條第一項、第三百零五條、第二
條第一項前段、修正後第四十一條第一項、第四十二條第二項、第五十五條、第四十
七條，罰金罰鍰提高標準條例第一條前段、第二條，判決如主文。
本案經檢察官董明正到庭執行職務。
中    華    民    國      九十      年       一       月     二十     日
                              臺灣高等法院高雄分院刑事第八庭
                                  審判長法官  郭雅美
                                        法官  莊飛宗
                                        法官  張盛喜
右正本證明與原本無異。
不得上訴。
                                      書記官  魏文常
中    華    民    國      九十      年       一       月    二十九    日
附錄本判決論罪所適用法條：
刑法第二百七十七條第一項
傷害人之身體或健康者，處三年以下有期徒刑，拘役或一千元以下罰金。
刑法第三百零五條
以加害生命、身體、自由、名譽、財產之事，恐嚇他人致生危害於安全者，處二年以
下有期徒刑、拘役或三百元以下罰金。
                                                                     Ｊ


司法院資訊處製作；財團法人民間司法改革基金會備份。
